【裁判字號】    98,台上,6129
【裁判日期】    981022
【裁判案由】    違反毒品危害防制條例
【裁判全文】
最高法院刑事判決            九十八年度台上字第六一二九號
上  訴  人  甲○○
選任辯護人  孫銘豫律師
上列上訴人因違反毒品危害防制條例案件，不服台灣高等法院中
華民國九十八年八月三十一日第二審判決（九十七年度上訴字第
五八九一號，起訴案號：台灣基隆地方法院檢察署九十六年度偵
字第四八八九號），提起上訴，本院判決如下：
    主  文
上訴駁回。
    理  由
按刑事訴訟法第三百七十七條規定，上訴於第三審法院，非以判
決違背法令為理由，不得為之。是提起第三審上訴，應以原判決
違背法令為理由，係屬法定要件。如果上訴理由書狀並未依據卷
內訴訟資料，具體指摘原判決不適用何種法則或如何適用不當，
或所指摘原判決違法情事，顯與法律規定得為第三審上訴理由之
違法情形，不相適合時，均應認其上訴為違背法律上之程式，予
以駁回。本件原審審理結果，認為上訴人甲○○有如原判決附表
（下稱附表）所載之意圖營利，而販賣第一級毒品海洛因予編號
一至五之李振坤五次、編號八之劉寬恆一次、編號十一至十三之
曹凱三次；販賣第二級毒品甲基安非他命予編號七、九、十之劉
寬恆三次；及同時販賣毒品海洛因、甲基安非他命予編號六之劉
寬恆一次等犯行明確，因而撤銷第一審科刑之判決，改判仍論處
上訴人以如附表編號一至五、八、十一至十三之販賣第一級毒品
九罪刑，編號七、九、十之販賣第二級毒品三罪刑，及就編號六
依想像競合犯之例，從一重改判仍論處上訴人以販賣第一級毒品
罪刑（以上各罪均累犯），並定應執行有期徒刑十八年，及為相
關從刑之諭知。係綜核全案證據資料，本於調查所得，相互勾稽
之結果，已詳敘其取捨證據之結果及憑以認定各該犯罪事實之心
證理由。並就上訴人否認犯行之供詞及其所辯各語認非可採，予
以論述指駁綦詳。所為論敘俱有案內證據資料可資覆按，並不違
背證據法則，自不容任意指摘。上訴人上訴意旨略稱：(一)、附表
編號十記載交易地點在吳宗龍位於台北縣金山鄉○○○路十五巷
九號三樓住處，聯絡時間為民國九十六年六月三日晚上十一時四
十六分，交易時間在同日晚上十一時五十分。然依監聽電話之受
話基地係基隆市○○路，據此上訴人實無可能在四分鐘內從基隆
市趕至台北縣金山鄉為交易，此部分認定有違經驗法則。(二)、原
判決理由並未說明經由何項調查及有何證據，堪認上訴人前揭販
賣毒品之犯行具有營利之意圖，即以擬制、推測之方法為認定，
難謂無理由之欠備。(三)、原判決未審酌本案通訊監察書之核發是
否符合通訊保障及監察法第五條之規定，有判決不備理由之違法
。(四)、原判決既認證人李振坤、劉寬恆於警詢之陳述無證據能力
，又採為判斷之依據，有違證據法則。另原審審判期日未逐一踐
行調查證據之程序，而以包裹方式為之，其訴訟程序於法不合。
再證人曹凱於審判外之警詢陳述與審判中不符，原判決未論述何
以其警詢陳述具有較可信之特別情況及必要性等要件，僅以其陳
述具任意性，即謂有證據能力，自屬理由欠備。(五)、證人李振坤
、劉寬恆及曹凱經警採尿時，與本案販賣毒品已相隔一段時間，
原判決以其等之濫用藥物檢驗報告作為上訴人販賣毒品罪之證據
，有所用證據與待證事實不相適合而致理由矛盾之違背法令等語
。惟查：(一)、有罪判決書關於犯罪之時間、地點及犯罪方法之記
載，除有特別之法律要件外，旨在辨別個案犯罪之個別性，如個
案犯罪之個別性已足以確認，縱事實或理由欄所載之犯罪時間、
地點或方法未能明白記載或其記載略有差異，因不影響犯罪事實
之認定及判決之結果，自不能漫指為判決違背法令。稽之案內資
料，附表編號十之交易地點係在基隆市○○路仁愛國小前，原判
決雖誤植為台北縣金山鄉○○○路十五巷九號三樓吳金龍住處，
仍無礙此部分犯罪基本事實之認定，於判決結果並不生影響，又
此之誤載非不得由原審以裁定更正之，自不得執為適法之第三審
上訴理由。(二)、所謂販賣行為，祇須以營利之意思而販入或賣出
，有一於此，即足構成。倘於有償讓與他人之初，係基於營利之
意思，並已著手實行，而因故無法高於原價讓與他人，最後不得
不以原價或低於原價讓與他人時，仍屬販賣行為。原判決理由欄
貳、二，已說明上訴人因否認有販賣犯行，故無法查得其販入毒
品之真正價格，及其賣出而實際獲取之利潤若干各情。但依原判
決之論述，證人李振坤、劉寬恆、曹凱等人均確有以附表所載之
金額為之毒品交易，原判決因認上訴人係出於營利之目的而為有
償販賣，此屬事實審採證認事職權之行使，並不悖乎經驗與論理
法則，要無上訴意旨(二)所指之違法情形。(三)、原判決係依憑卷證
及其調查結果，綜合判斷而為認定本件之監聽，係依當時有效之
法律規定由檢察官核發之通訊監察書而實施，該通訊監察書之核
發概與法律規定相符，並依法踐行調查證據之程序，委無不合。
上訴意旨漫為指摘，亦非第三審上訴之合法理由。(四)、原判決並
未採用證人李振坤、劉寬恆於警詢之陳述為判斷之依據，且原審
審判期日係逐一踐行調查證據之程序，並無包裹為之情形，有審
判筆錄可稽。其此部分之上訴顯未依卷證資料為指摘，應非適法
。又原判決關於上訴人販賣毒品予曹凱部分，係依憑證人曹凱於
偵查中檢察官訊問時具結之陳述（原判決誤載為第一審），曹凱
與上訴人為毒品交易之監察譯文等證據資料而為論斷。原判決雖
一併採用曹凱於警詢之陳述為證據，然其此部分之陳述與偵查中
相侔，是除去曹凱警詢之陳述，仍不影響於整個犯罪事實之認定
，且與判決本旨無影響，自難執此據為上訴第三審之適法要件。
(五)、事實之認定及證據之取捨，乃屬事實審法院之職權，合法調
查所得之證據，何者為可採，事實審法院本得參酌其他相關證據
為自由之判斷，苟無違反經驗法則或論理法則，復已敘述其憑以
判斷之心證理由者，即不能任意指為違法，據為提起第三審上訴
之合法理由。原判決係以證人李振坤、劉寬恆及曹凱等三人之尿
液檢驗報告，說明其等確有吸毒之事實，而有購買毒品之需求，
資為其等指證各向上訴人購買毒品所為陳述非虛之佐證，並非作
為上訴人販賣毒品罪之唯一證據。其此部分之上訴，亦難謂係適
法之第三審上訴理由。至於其餘上訴意旨，或置原判決所為明白
論斷於不顧，或仍持已為原判決指駁之陳詞再事爭辯，或對於事
實審法院取捨證據與自由判斷證據證明力之職權行使，徒以自己
之說詞，任意指摘為違法，或就與判決本旨無關之枝節問題，漫
為爭辯，均難認已符合首揭法定之第三審上訴要件。其上訴違背
法律上之程式，應予駁回。
據上論結，應依刑事訴訟法第三百九十五條前段，判決如主文。
中    華    民    國  九十八  年    十    月  二十二  日
                      最高法院刑事第十三庭
                          審判長法官  賴  忠  星
                                法官  呂  丹  玉
                                法官  吳      燦
                                法官  施  俊  堯
                                法官  蔡  名  曜
      本件正本證明與原本無異
                                      書  記  官
中    華    民    國  九十八  年    十    月  二十八  日
                                                      Ｅ


司法院資訊處製作；財團法人民間司法改革基金會備份。
